【裁判字號】    98,簡上,537
【裁判日期】    981030
【裁判案由】    健康食品管理法
【裁判全文】
臺灣板橋地方法院刑事判決             98年度簡上字第537號
上  訴  人
即  被  告  公信力企業有限公司
兼  代表人  甲○○
上列上訴人等因被告違反健康食品管理法案件案件，不服本院中
華民國98年3 月30日98年度簡字第9452號第一審刑事簡易判決（
聲請簡易判決處刑案號：97年度偵字第29640 號），提起上訴，
本院管轄之第二審地方法院合議庭判決如下︰
    主      文
上訴駁回。
    事      實
一、甲○○於民國96年間，因違反健康食品管理法案件，經本院
    以96年度簡字第8346號判處有期徒刑3 月確定，於97年5 月
    8 日易科罰金執行完畢。其為設在臺北縣中和市○○路○ 段
    213 號4 樓公信力企業有限公司（下稱公信力公司）之負責
    人，因執行業務，明知公信力公司所販售之「紅麴」、「馬
    力強」等產品，並未依法經主管機關查驗登記而領有許可證
    ，不得廣告具有特定保健功效，竟於97年初，在前開公信力
    公司內，製作宣稱「紅麴」具有調節高三酸甘油脂、高血脂
    、高膽固醇等特定保健功效；「馬力強」具有可增強男性性
    能力等特定保健功效之廣告，並於97年4 月16日下午5 時至
    6 時許，透過FM106.2 兆赫頻率地下電臺「幸福客棧」節目
    播送予不特定多數人而廣告前開「紅麴」、「馬力強」具前
    開特定保健功能。
二、案經臺北縣政府函送臺灣板橋地方法院檢察署檢察官偵查後
    聲請簡易判決處刑。
    理      由
一、被告對卷附臺北縣政府97年8 月19日北府衛藥字第09700828
     66 號函附相關資料、行政院衛生署97年6 月3 日衛署食字
    第0970402879號函所附電台疑似違規廣告監測表、中華電信
    股份有限公司臺灣北區電信分公司板和營運處97年6 月13日
    板和服（97）字第A279號函所附電話用戶基本資料之證據能
    力不爭執（見本院98年10月23日審判筆錄），且查前開證據
    並無不得作為證據之事由，依法自得作為證據。
二、上訴人即被告甲○○（兼上訴人即被告公信力公司之代表人
    ）於本院審理時固坦承其於97年初，在公信力公司內製作
    F106.2兆赫頻率地下電臺「幸福客棧」廣播節目中所播送之
    「紅麴」、「馬力強」產品廣告一節不諱（見本院98年5 月
    26日準備程序筆錄），惟矢口否認有何違反健康食品管理法
    之犯行，辯稱：伊未委託F106.2兆赫頻率廣播電台播送前開
    「紅麴」、「馬力強」產品廣告云云。
三、經查：
  (一)被告甲○○確有於前開時、地製作宣稱「紅麴」具有調節高
    三酸甘油脂、高血脂、高膽固醇等特定保健功效；「馬力強
    」具有可增強男性性能力等特定保健功效之廣告一情，業據
    被告甲○○於本院審理時坦認不諱（見本院98年5 月26日準
    備程序筆錄），又被告所製作之前開廣告，於97年4 月16日
    下午5 時至6 時許，透過FM106.2 兆赫頻率之地下電臺「幸
    福客棧」節目播送，宣稱「紅麴」具有調節高三酸甘油脂、
    高血脂、高膽固醇等特定保健功效；「馬力強」具可增強男
    性性能力等特定保健功效一節，亦有行政院衛生署97年6 月
    3 日衛署食字第0970402879號函所附「電台疑似違規廣告監
    測表」在卷可稽（見上開偵查卷宗第25至27頁），被告確有
    製作宣稱「紅麴」、「馬力強」具有特定保健功效之廣告，
    且前開廣告亦經由廣播放送等情，堪以認定。
  (二)依卷附廣告監測表，前開「紅麴」、「馬力強」產品廣告一
    併播送該等產品訂購電話為00-00000000 （見前開偵查卷第
    26、27頁），而被告甲○○於檢察官偵查中自承：該00-000
    00000 號電話為伊申請使用等語（見前開偵查卷第32頁），
    且有中華電信股份有限公司臺灣北區電信分公司板和營運處
    97年6 月13日板和服（97）字第A279號函所附電話用戶基本
    資料1 紙在卷可稽（見上開偵查卷第24頁），苟非被告甲○
    ○播送前開廣告以販售該等產品，前開廣告豈會以被告甲○
    ○所使用之電話作為聯絡電話？況播送廣告無非為推銷產品
    促使他人前來購買以求利，以現今社會狀況，一般廠商均須
    支付價金委託他人為其播送廣告以招攬顧客，可見廣告時段
    存有相當經濟利益，前開播送「紅麴」、「馬力強」廣告之
    節目果有廣告時段，其大可播送他人委託廣告之商品以賺取
    廣告價金或促銷自己販售之商品，實難想像其會無故為毫無
    關係之被告甲○○促銷前開商品，更遑論若非被告甲○○委
    託播送，播送者如何得知被告甲○○是否仍在販售該等產品
    ？苟被告甲○○已無販售該等商品，播送廣告之電臺豈非圖
    惹聽眾抱怨，電臺實無必要及動機如此為人作嫁。故前開「
    紅麴」、「馬力強」廣告必為被告甲○○所委託播送無疑。
  (三)更進者，本案97年4 月19日於FM106.2 兆赫頻率地下電臺「
    幸福客棧」節目中所播送之「紅麴」、「馬力強」產品廣告
    ，其係接續播送前開二件產品廣告，與被告所稱其於97年間
    3 月17日於FM94.6兆赫頻率節目中所播送僅廣告「慈心堂馬
    力強」產品之廣告（見前開偵查卷第15頁）情節不同，且比
    對本案「馬力強」廣告用語與該「慈心堂馬力強」廣告用語
    亦不相同，可見本案「紅麴」、「馬力強」並非攫取或側錄
    被告甲○○前已播送之廣告再為播送。又被告甲○○復無法
    提出其曾於本案發生前另有播送本案「紅麴」、「馬力強」
    廣告之事證，則他人如何側錄、盜用本案廣告？被告甲○○
    辯稱他人擅自使用其錄製之廣告云云，顯無所據。
  (四)末者，本件被告在FM106.2 兆赫頻率地下電臺「幸福客棧」
    節目中播放廣告「紅麴」及「馬力強」，宣稱「紅麴」可解
    決三酸甘油脂、血脂肪、膽固醇三高之問題，「馬力強」具
    有壯陽之功能，即指明該等食品「具有特定保健功效」。且
    上開節目以廣播方式播送，使不特定多數人均得藉由收聽廣
    播之方式知悉上開節目內容，自屬廣告無訛，依健康食品管
    理法第2 條、第6 條第1 項、第2 項規定，應依該法之規定
    申請許可，並於取得許可證後，始得為之。被告甲○○未依
    法申請許可，即為上開廣告，顯違前開規定。
三、綜前所述，本案事證明確，被告甲○○、公信力公司犯行洵
    堪認定，應依法論科。
四、核被告甲○○所為，係違反健康食品管理法第6 條第1 項規
    定，應依同法第21條第1 項規定論處。又被告甲○○為被告
    公信力公司之負責人，有公司基本資料查詢在卷可參，被告
    甲○○因執行業務，犯健康食品管理法第21條第1 項之罪，
    被告公信力公司應依同法第26條規定科以同法第21條第1 項
    之罰金。原審以被告甲○○、被告公信力公司之犯行明確，
    依刑事訴訟法刑事訴訟法第449 條第1 項前段、第3 項、第
    454 條第2 項，健康食品管理法第6 條第1 項、第21條第1
    項、第26條，刑法第11條前段、第41條第1 項前段之規定，
    量處被告公信力公司罰金新臺幣（下同）200,000 元；被告
    甲○○有期徒刑4 月，並諭知如易科罰金，以1,000 元折算
    1 日，認事用法，核無不合，量刑亦屬妥適。被告2 人猶以
    前詞置辯而提起上訴，為無理由，應予駁回。
據上論斷，依刑事訴訟法第455 條之1 第1 項、第3 項、第368
條，判決如主文。
本案經檢察官李美金到庭執行職務。
中    華    民    國    98    年    10    月    30    日
                    刑事第十二庭審判長法  官  李君豪
                                      法  官  曹惠玲
                                      法  官  何燕蓉
此正本與原本無異。
不得上訴。
                                      書記官  李崇文
中    華    民    國    98    年    11    月    2     日


司法院資訊處製作；財團法人民間司法改革基金會備份。
